台灣彰化地方法院民事判決　九十一年度小上字第七號
　　上　訴　人　乙○○
　　被 上 訴人　甲○○
右當事人間請求給付票款事件，上訴人對於中華民國九十年十二月四日本院員林簡易
庭九十年度員小字第一五六號第一審判決提起上訴，本院判決如左：
    主  　　文
上訴駁回。
第二審訴訟費用由上訴人負擔。
    事  　　實
甲、上訴人方面：
一、聲明：
  （一）原判決廢棄。
  （二）被上訴人第一審之訴駁回。
  （三）第一、二審訴訟費用由被上訴人負擔。
二、陳述：除與第一審判決記載相同者，予以引用外，補稱：
  （一）依票據法第十條（按已修訂為第十三條）之規定，票據債務人祇不得以自己
        與發票人或執票人之前手間所存抗辯之事由，對抗執票人，若以其自己與執
        票人間所存抗辯之事由資為對抗，則非法所不許，最高法院四十六年台上字
        第一八三五號判例要旨照。
  （二）合夥人未經他合夥人全體之同意將其股分轉讓於第三人者，依民法第六百八
        十三條之規定，除有同條但書之情形外，其轉讓行為無效，最高法院二十九
        年上字第七一六號判例要旨照。而本件上訴人係因向被上訴人頂讓坐落彰
        化縣員林鎮○○路六十二號「統群歡唱廣場」之股分而簽發本件支票，惟查
        「統群歡唱廣場」為被上訴人、黃麗英、陳聖昌與劉雨忠四人出資之合夥事
        業，被上訴人轉讓其股分並未經其他三位合夥人之同意，則依前開說明，該
        轉讓行為應屬無效，從而上訴人開具為價金之本件支票自毋庸兌現。詎原審
        認為被上訴人有無經其他合夥股東之同意，不影響兩造之股分轉讓契約，判
        決命上訴人給付票款，係於法不合。
  （三）劉雨忠、陳聖昌的合夥股分上訴人有簽契約書向他們購買，但上訴人的支票
        嗣跳票，所以契約無效。劉雨忠、陳聖昌的股分是黃麗英介紹上訴人買的，
        但黃麗英並無介紹或同意上訴人買被上訴人的股分。
三、證據：除援用原審之立證方法外，並聲請訊問證人黃麗英。
乙、被上訴人方面：
一、聲明：如主文所示。
二、陳述：除與第一審判決記載相同者，予以引用外，補稱：伊原與黃麗英、劉雨忠
    及陳聖昌四人合夥，是黃麗英先介紹上訴人買劉雨忠的股分，再買陳聖昌的股分
    ，第三個才買伊的股分等語。
三、證據：除援用原審之立證方法外，並聲請訊問證人陳聖昌、劉雨忠。
    理　　　由
一、按合夥人未經他合夥人全體之同意將其股分轉讓於第三人者，依民法第六百八十
    三條之規定，除有同條但書之情形外，其轉讓行為無效，最高法院二十九年上字
    第七一六號判例要旨可資照。本件上訴人以原審判決理由認兩造股權出讓契約
    ，僅係針對股權轉讓事宜，至被上訴人原合夥之其他合夥人是否同意被上訴人出
    讓其合夥股權，殊不影響兩造債權契約之效力，上訴人自應依約給付買賣價金等
    語，而未調查上訴人所抗辯被上訴人合夥股分並未經他合夥人全體之同意轉讓一
    節係違背法令，揆諸首揭說明，尚堪採取，此為上訴人合法上訴之程序要件；又
    本件第二審判決係經兩造同意不經言詞辯論為之，均先敘明。
二、本件被上訴人於原審起訴主張執有上訴人所簽發，付款人為彰化縣埔心鄉農會信
    用部，金額新台幣（下同）十萬元，發票日期民國（下同）九十年八月二十八日
    ，票號ＦＡ0000000號之本件支票，詎於九十年八月三十一日提示不獲兌
    現，為此提起訴訟，請求上訴人給付票款等語。上訴人則以兩造簽約轉讓股分後
    ，上訴人發現因被上訴人帳目管理不當，與其他合夥人有發生糾紛，致合夥之事
    業未能營業，被上訴人利用上訴人輕率無經驗之際訂立契約，且該合夥之其他合
    夥人又不同意被上訴人轉讓股分，被上訴人要求上訴人給付作為價金之本件票款
    ，顯失公平資為抗辯。
三、被上訴人主張執有本件支票，且不獲兌現之事實，業據提出支票與退票理由單為
    證，而上訴人對此亦不爭執，堪認為實。至上訴人抗辯稱，本件支票係作為上訴
    人買受被上訴人與其他合夥人所經營合夥事業股分之對價，因被上訴人未得該合
    夥其他合夥人全體之同意，故兩造間此轉讓股分之行為無效，被上訴人自不得請
    求上訴人給付票款云云，雖核與證人黃麗英所述，其係該合夥之合夥人之一，但
    其並無介紹或同意兩造買賣該合夥之股分等語相合。惟查據該合夥其他合夥人陳
    聖昌證述，伊的合夥股分是黃麗英帶上訴人到伊家簽約賣給上訴人的，另名合夥
    人劉雨忠賣股分時伊知道，也有同意，但上訴人買被上訴人之股分是否黃麗英有
    同意及劉雨忠是否由黃麗英介紹賣股分伊不清楚等語；證人劉雨忠證述，其原與
    黃麗英等人合夥，但後來黃麗英要其讓渡股分給別人，其賣股分時有向陳聖昌與
    被上訴人說過，他們都沒意見，被上訴人賣股分時其在忙選舉的事，所以沒有理
    會，也不知情等語。並有上訴人與證人陳聖昌買賣該合夥股分之契約書在卷可稽
    ，而渠二人簽約生效日為九十年五月二十六日。復上訴人於原審已自承，伊在九
    十年五月十八日向劉雨忠買股分等語，且於九十一年二月二十七日本院行準備程
    序時亦先自認係經黃麗英介紹買下陳聖昌、劉雨忠之合夥股分等語，雖嗣聽證人
    黃麗英證述，其均未介紹或同意上訴人買劉雨忠、陳聖昌之股分云云，而翻稱，
    黃麗英對渠等買賣股分都沒有同意云云。惟於九十一年三月十五日本院行準備程
    序時仍自認，伊有買股份，但不確定是否向劉雨忠買的，但的確是黃麗英帶伊去
    買的，陳聖昌的股分是陳聖昌打電話給黃麗英，黃麗英帶伊到陳聖昌家，陳聖昌
    的股分要賣，伊問黃麗英，黃麗英說沒有關係，把它吃下來。隔幾天，陳聖昌又
    聯絡伊要買被上訴人的股分，當時伊要聯絡黃麗英聯絡不上，被上訴人說只有十
    萬元，於是伊才在契約書上蓋指印，伊是九十年五月二十八日買被上訴人的股分
    等語，堪認上訴人前開翻稱之詞不實，而未足影響上訴人前開自認之效力。從而
    足認上訴人係分別於九十年五月十八日買劉雨忠、五月二十六日買陳聖昌、五月
    二十八日買被上訴人的股分，且於最初買劉雨忠股分時，已經得他合夥人全體之
    同意，則上訴人於買被上訴人股分時，係以該合夥合夥人之身分買其他合夥人之
    股分至明，是依民法第六百八十三條但書規定，兩造間轉讓股分，自毋庸經他合
    夥人全體之同意始得生效。故此部分上訴人之抗辯不足採取。
四、上訴人又抗辯稱，係因兩造簽約轉讓股分後，上訴人發現因被上訴人帳目管理不
    當，與其他合夥人有發生糾紛，致合夥之事業未能營業，上訴人利用被上訴人輕
    率無經驗之際訂立契約，顯失公平云云。經查，已經被上訴人否認，且酌上訴
    人自認經黃麗英介紹先後買下劉雨忠、陳聖昌之股分，對該合夥言已係占股二分
    之一的合夥人，衡情自應對該合夥事業有一定之認識，所言無經驗，輕率之際與
    被上訴人簽約云云，復未舉證以實其說，殆不足信。況對所指被上訴人帳目管理
    不當，與他合夥人有糾紛，致合夥事業未能營業，而此情狀是否足以對兩造轉讓
    股分契約有何影響，亦均無舉證以實其說，容只空言。故此部分上訴人之抗辯亦
    不足採。
五、綜上所述，被上訴人本於票據之法律關係，請求上訴人給付本件票款十萬元，及
    自票據提示日即九十年八月三十一日起至清償日止，按年息百分之五計算之利息
    ，為有理由，原審為被上訴人勝訴之判決，並因本件屬小額訴訟程序，亦依職權
    為得假執行之宣告，雖其理由容有上訴理由所指之不當，但結果則無不同。上訴
    意旨求為廢棄改判，為無理由，應予駁回。
六、本件為判決之事證已臻明確，兩造其餘主張與抗辯自無一一論述的必要，併此敘
    明。
據上論結，本件上訴為無理由，依民事訴訟法第四百三十六條之二十九、第四百三十
六條之三十二第二項、第四百四十九條第二項、第七十八條，判決如主文。
中　　　華　　　民　　　國　　九十一　　年　　　四　　　月　　　八　　　日
~B臺灣彰化地方法院民事第一庭
~B審判長法官　羅培昌
~B法　　　官　林金灶
~B法　　　官　洪榮謙
右為正本係照原本作成
不得上訴。
~B法院書記官　王振州
中　　　華　　　民　　　國　　九十一　　年　　　四　　　月　　　八　　　日
